臺灣士林地方法院行政訴訟判決　
110年度交字第285號
原      告  羅嘉盟  
被      告  臺北市交通事件裁決所

代  表  人  蘇福智  
訴訟代理人  蕭文君  
上列當事人間交通裁決事件，原告不服被告民國110年10月1日北
市裁罰字第22-ZAA292193號裁決，提起行政訴訟，本院判決如下
：
    主  文
原告之訴駁回。
訴訟費用新臺幣參佰元由原告負擔。
    事實及理由
一、程序事項：本件係因原告不服被告民國110年10月1日北市裁
    罰字第22-ZAA292193號違反道路交通管理事件裁決書（下稱
    原處分），裁處罰鍰新臺幣（下同）3,000元，並記違規點
    數1點，提起行政訴訟，經核屬行政訴訟法第237條之1第1項
    第1款規定之交通裁決事件，爰依同法第237條之7 規定，不
    經言詞辯論，逕為判決。
二、爭訟概要：原告駕駛訴外人林育萍所有5582-ET號自用小客
    車（下稱系爭車輛）於110年8月6日7時30分許，在國道1號
    南向15.8公里處，因「行駛高速公路未依規定變換車道」之
    違規事實，經內政部警政署國道公路警察局第一公路警察大
    隊（下稱舉發機關）製單舉發，有國道警交字第ZAA292193
    號舉發違反道路交通管理事件通知單可稽（下稱系爭舉發通
    知單，見本院卷第84頁），嗣經被告以原告有前揭違規事實
    ，而依違反道路交通管處罰條例第33條第1項第4款，以原處
    分對原告為裁罰，原告於110年10月8日提起本件行政訴訟。
三、原告主張：
　　依舉發機關110年9月24日國道警一交字第1101708075號函：
    「變換車道未保持安全距離及間隔違規案，係民眾現場目睹
    該車違規，以科學儀器取得證據資料向本大隊提出檢舉。」
    ，該科學儀器為何，若該科學儀器無法確定車輛之速率，即
    非經經濟部標準檢驗局或指定機構所檢驗合格使用於車速測
    定之儀器，殊難認定伊之違規。又行車紀錄器所設置之位置
    高低、鏡頭遠近、鏡頭廣角等亦會影響所攝入與前車之距離
    ，伊在上午上班尖峰塞車時間，車速緩慢於匝道盡頭前切換
    車道，似無法用與前車未保持安全距離相同標準舉發，就伊
    之認知，不論是環河快速道路接市民大道或環東大道接市民
    大道(基隆路)等快速道路交接處，不都是如此行駛等語。並
    聲明：原處分撤銷。
四、被告答辯：
　㈠案據舉發機關查復略以：系爭車輛於110年8月6日7時30分，
    在國道1 號南向15.8公里處未依規定變換車道（變換車道未
    保持安全距離及間隔），係民眾現場目睹該車違規，以科學
    儀器取得證據資料向舉發機關提出檢舉。舉發機關依道路交
    通管理處罰條例第7條之1規定，經查證屬實後依法舉發（ZA
    A000000 號違規單）。經檢視影像，系爭車輛車身仍有部分
    與檢舉人車輛處於平行狀態時，即已開始進行變換車道之行
    為，明顯已無安全距離與間隔，違規屬實，舉發機關依事實
    舉發核無不當。此有舉發機關110年9月24日國道警一交字第
&ZZZZ; &ZZZZ; 0000000000號函即檢舉影像光碟在卷可稽。
　㈡有關原告主張違規時間為上午7時30分上班尖峰塞車時間，車
    速緩慢之匝道盡頭前切換車道，無法用與前車未保持安全距
    離相同標準舉發一節，經複查違規採證影像顯示系爭車輛由
    加速車道欲匯入主線車道時（影片時間2021/08/06 07：30
    ：31至35秒），未依道路交通安全規則第98條第1項第6款規
    定讓後方直行車而逕自變換車道，又見系爭車輛於加速車道
    變換至外側主線車道時，主線車道並無足夠之儲車空間供原
    告進入主線車道（影片時間2021/08/06 07：30：35至41秒
    ）。查道路交通標誌標線號誌設置規則第189條之1第1項規
    定：車輛匯入匯出時，應讓主線車道車輛先行；道路交通安
    全規則第98條第1項第6款規定：變換車道時，應讓直行車先
    行，並注意安全距離，原告應依前開規定行車，而非逕自變
    換車道，迫使主線車道車輛讓行而造成行車安全疑慮，是以
    原告所持理由於法並無所據。另原告主張民眾以科學儀器取
    得證據疑議一節，本案係交通違規檢舉案件，舉發機關依道
    路交通管理處罰條例第7條之1規定，經檢視違規證據資料後
    認違規屬實爰依此舉發；本案所為違規事實，單純依據客觀
    狀態所拍攝或攝錄之違規影片或照片即可呈現，無須專業設
    備始得測出，交通違規案件除有涉及重量、速率、酒精測定
    值等需使用經濟部標準檢驗局檢定合格之儀器採證外，其他
    儀器並無類此規範，且本案舉發之違規係「未依規定變換車
    道」，非行車超速之違規舉發。又違反道路交通管理事件統
    一裁量基準及處理細則第22條第1項、第2項規定中所謂科學
    儀器，僅需其獲得結果可還原現場情形及具有驗證性即為已
    足，而手機或行車紀錄器所攝錄影像無論是以動態方式連續
    錄影或以靜態之違規照片呈現，其獲得結果可還原現場情形
    及據驗證性，自屬前開規定所稱之科學儀器，並無另提出所
    謂經濟部的檢驗證明之必要性等語。並聲明：原告之訴駁回
    。
五、本院之判斷：
　㈠按對於違反本條例之行為者，民眾得敘明違規事實或檢具違
    規證據資料，向公路主管或警察機關檢舉，經查證屬實者，
    應即舉發。但行為終了日起逾7日之檢舉，不予舉發；公路
    主管或警察機關受理民眾檢舉違反道路交通管理事件，應即
    派員查證，經查證屬實者，應即舉發，並將處理情形回復檢
    舉人；前項檢舉違規證據係以科學儀器取得，足資認定違規
    事實者，得逕行舉發之。道路交通管理處罰條例第7條之1、
    違反道路交通管理事件統一裁罰基準及處理細則第22條第1
    項、第2項分別定有明文。考其規範意旨，係考量警力有限
    及民眾取巧違規成性，為交通秩序混亂原因之一，一般民眾
    如能利用適當管道檢舉交通違規，除可彌補警力之不足外，
    亦將產生極大之嚇阻效果，以達到維護道路交通安全之行政
    目的；然為避免檢舉人刻意鑽營法律文字，造成法條之目的
    逸失，甚至衍生社會、鄰里之不安與不和諧，同時保障法條
    原立法精神目的在維護交通、保障安全，故針對舉發部分，
    增訂（7日）期限之規定，而強化社會秩序之安定性。是一
    般民眾見有違規事件，皆可於行為終了日起7日內敘明違規
    事實或檢具違規證據資料，向公路主管或警察機關檢舉，經
    查證屬實者，應即舉發之。
　㈡按「汽車行駛於高速公路、快速公路或設站管制之道路，應
    遵守其管制之規定」、「汽車行駛高速公路及快速公路，前
    後兩車間之行車安全距離，在正常天候狀況下，依下列規定
    ：一、小型車：車輛速率之每小時公里數值除以二，單位為
    公尺。」、「汽車在行駛途中，變換車道或超越前車時，應
    依標誌、標線、號誌指示，並不得有下列情形：一、驟然或
    任意變換車道。二、未依規定使用方向燈。三、未保持安全
    距離及間隔。四、駛離主線車道未依序排隊，插入正在連貫
    駛出主線之汽車中間」，為道路交通安全規則第105條、高
    速公路及快速公路交通管制規則第6條第1項、第11條所明定
    。次按「汽車行駛於高速公路、快速公路或設站管制之道路
    ，不遵使用限制、禁止、行車管制及管理事項之管制規則而
    有下列行為者，處汽車駕駛人3,000元以上6,000元以下罰鍰
    ：…四、未依規定變換車道。…」、「汽車駕駛人有下列各款
    所列條款之一者，除依原條款處罰鍰外，並予記點：一、有
    第33條第1項…情形之一者，各記違規點數1點。…」，道路交
    通管理處罰條例第33條第1項第4款、第63條第1項第1款亦分
    別定有明文。又按道路交通標誌標線號誌設置規則第189條
    之1第1項規定：「穿越虛線，係供車輛匯入匯出時，做為劃
    分主線車道與其他車道之用，其他車道車輛應讓主線車道車
    輛先行」。
　㈢復按違反道路交通管理事件統一裁罰基準及處理細則第1條規
    定：「本細則依道路交通管理處罰條例第92條第4項規定訂
    定之」、第2條第1項、第2項規定：「處理違反道路交通管
    理事件之程序及統一裁罰基準依本細則之規定辦理。前項統
    一裁罰基準，如附件違反道路交通管理事件統一裁罰基準表
    」，核上開統一裁罰基準及處理細則之規定，就其立法目的
    及功能，乃為防止處罰機關枉縱或偏頗，依道交處罰條例第
    92條第4項所授權交通部會同內政部訂定「違反道路交通管
    理事件統一裁罰基準及處理細則」及其附件「違反道路交通
    管理事件統一裁罰基準表」，用以維持裁罰之統一性與全國
    因違反道路交通管理事件受處罰民眾之公平，不因裁決人員
    不同，而生偏頗，寓有避免各監理機關於相同事件恣意為不
    同裁罰之功能，並非法所不許，於憲法上保障人民財產權之
    意旨並無牴觸（此並有司法院釋字第511號解釋意旨理由足
    資參照），並無違反法律保留原則。再依本件違規行為時點
    之違反道路交通管理事件統一裁罰基準表記載，小型車駕駛
    人行駛高、快速公路未依規定變換車道，於期限內繳納或到
    案聽候裁決者，處罰鍰3,000元，並記違規點數1點。核此規
    定，既係基於母法之授權而為訂定，且就違反道路交通管理
    事件統一裁罰基準及處理細則附件所示統一裁罰基準表中有
    關道路交通管理處罰條例第33條第1項第4款之裁罰基準內容
    （基準表就不同違規車種，其可能衍生危害交通安全之輕重
    不同，而區分有小型車、大型車、載運危險物品車輛，並就
    其是否逾越於期限內繳納或到案聽候裁決之期限不同，分別
    裁以不同之罰鍰標準，其衍生交通秩序危害，既不相同，分
    別處以不同之罰鍰，符合相同事件相同處理，不同事件不同
    處理之平等原則），並未牴觸母法，是被告自得依此基準而
    為裁罰。
　㈣本院當庭勘驗影片，其結果為：影片上顯示「2021/08/06 07
    ：30：31」，可見該路段為3線主線車道與右側1線加速車道
    ，主線車道間繪有白虛線之分隔線，主線外側車道與加速車
    道間繪有白色之穿越虛線用以區隔，檢舉人車輛行駛於主線
    之外側車道，前方有一墨綠色車輛且該路段車流甚多，惟仍
    可見各車間均保持相當之安全距離，道路右前方路旁則設有
    「南京東路出口」之標誌。07：30：32～07：30：34，穿越
    虛線右側之加速車道開始縮減，系爭車輛出現於畫面右側之
    加速車道，系爭車輛行駛至檢舉人車輛右前方之加速車道，
    系爭車輛左側方向燈亮起並向左偏移，系爭車輛左側輪胎壓
    在穿越虛線上。07：30：35～07：30：38，右側加速車道持
    續縮減，系爭車輛持續向左變換至主線外側車道，此時可見
    檢舉人車輛前方之車輛亮起煞車燈，且檢舉人車輛亦持續行
    進，且有減速行駛之狀態，而主線外側車道檢舉人車輛與前
    方墨綠色車輛間並無足夠空間供系爭車輛進入主線車道，系
    爭車輛持續向左靠近檢舉人車輛而與檢舉人車輛距離極為接
    近。07：30：39～07：30：41，檢舉人車輛煞車及減速供系
    爭車輛變換至主線車道，系爭車輛左側方向燈熄滅，系爭車
    輛車牌號碼0000-00清晰可見。影片結束，且前開影片拍攝
    影像連續一致，場景、光彩、色澤均屬常態自然呈現，而無
    任何不協調一致之處。
　㈤依前開勘驗之結果，原告駕駛系爭車輛於前揭時、地，於高
    速公路右側加速車道向左側變換車道，而駛入主線外側車道
    時，於靠近正行駛於主線外側車道之檢舉人車輛之時，並未
    禮讓檢舉人車輛先行通過，亦未保持安全距離，即逕自變換
    車道進入主線外側車道，而與檢舉人車輛極為接近，並迫使
    檢舉人車輛煞車供系爭車輛通行。足認原告有「行駛高速公
    路未依規定變換車道」之違規事實，應堪認定。
　㈥原告主張違規時間為上班尖峰塞車時間，車速緩慢之匝道盡
    頭前切換車道，無法用與前車未保持安全距離相同標準舉發
    云云。惟依前開勘驗結果，原告所駕駛之系爭車輛於加速車
    道匯入主線外側車道時，系爭車輛與檢舉人車輛間，幾無足
    夠之空間供右側之車輛切入，原告仍應減速禮讓左側主線車
    道之車輛，而原告所辯是塞車時間，外側車道一直都有車子
    ，且大家都不願互相禮讓，其若為煞車更容易發生危險等情
    ，亦未提出相關之佐證，足見原告當時駕駛系爭車輛於變換
    車道時，並未符合前開高速公路及快速公路交通管制規則、
    道路交通安全規則、道路交通管理處罰條例規範。再者，縱
    當時為上班尖峰時段而車流壅塞，亦應遵守相關道路交通法
    規之規範，不應以此種完全未保持距離之變換車道行為，致
    生其他用路人行車安全之危險。原告此部分主張，顯無理由
    。
　㈦原告另主張該行車紀錄器非經檢驗合格，測出之數據亦難認
    精準，被告不應據此裁罰云云。惟在交通違規案件，除有涉
    及重量、速率、酒精測定值等違規情形者，須使用經檢定合
    格之儀器採證外，其餘違規類型之採證儀器本毋需有此要求
    ，且在道路交通違規案件之檢舉案件，亦無明文規定所使用
    之採證科學儀器須經檢定合格後，方可將其採證之資料納入
    違規事實之證據，此外，觀諸違規影片所示之錄影內容，其
    影片中非但有明確顯示日期與時間外，且就本案之舉發違規
    事實亦有具體加以採證連續錄影，所拍攝之影像內容流暢，
    其場景、光影、色澤均屬正常而自然呈現，並有被告所擷取
    該錄影內容畫面之照片為憑，原告亦未舉出該等錄影畫面有
    何遭人何變造之事證，為此，原告以檢舉人所持之行車紀錄
    器錄影設備並非經過中央標準檢驗機關檢驗合格之合法設備
    ，於法未合被告不應裁罰云云，自難採為撤銷原處分之理由
    。
六、綜上所述，原告於前揭時、地確有「行駛高速公路未依規定
    變換車道」之違規事實，被告以原處分為裁罰，核無違誤，
    原告訴請撤銷原處分，為無理由，應予駁回。
七、本件第一審裁判費為300 元，應由原告負擔，爰確定第一審
    訴訟費用額如主文第2項所示。
中　　華　　民　　國　　110 　年　　12　　月 　14 　　日
　　　　　　　　　行政訴訟庭　法　官　徐文瑞　　　　　
上為正本係照原本作成。
如不服本判決，應於判決送達後20日內，向本院提出上訴狀並表
明上訴理由（原判決所違背之法令及其具體內容或依訴訟資料可
認為原判決有違背法令之具體事實），其未載明上訴理由者，應
於提出上訴後 20 日內向本院補提理由書（上訴狀及上訴理由書
均須按他造人數附繕本，如未按期補提上訴理由書，則逕予駁回
上訴），並應繳納上訴裁判費新臺幣 750 元。
中　　華　　民　　國　　110 　年　　12　　月 　14 　　日
　　　　　　　　　　　　　　　書記官　朱亮彰